【裁判字號】    97,上訴,312
【裁判日期】    970326
【裁判案由】    違反槍砲彈藥刀械管制條例
【裁判全文】
臺灣高等法院臺中分院刑事判決         97年度上訴字第312號
上  訴  人  臺灣臺中地方法院檢察署檢察官
被      告  乙○○
                    (另案於臺灣臺中監獄執行中)
指定辯護人 本院公設辯護人  甲○○
上列上訴人因被告違反槍砲彈藥刀械管制條例案件，不服臺灣臺
中地方法院96年度訴字第3149號中華民國96年11月20日第一審判
決（起訴案號：臺灣臺中地方法院檢察署96年度偵字第19901號
），提起上訴，本院判決如下：
    主      文
原判決撤銷。
乙○○未經許可，運輸彈藥之主要組成零件，累犯，處有期徒刑
年肆月，併科罰金新台幣拾萬元，罰金如易服勞役以新台幣壹
仟元折算壹日。
    事      實
一、乙○○前於民國（下同）93年間，因施用毒品與偽造文書等
    案件，經法院判處應執行有期徒刑10月確定，於95年4月17
    日執行完畢。猶不知悔悟，明知雷管、硝甘炸藥係具有殺
    傷力之彈藥主要組成零件，未經許可，不得無故持有、寄藏
    及運輸，竟基於運輸彈藥主要組成零件之犯意，於95年12月
    間，囑由不知情之郭益源前往南投縣埔里鎮鐵山二巷6號徐
    文成（業經原審法院判刑確定）住處旁農舍，取回徐文成受
    黎環銘寄託藏放之雷管2支及硝甘炸藥10支，再由乙○○將
    該批雷管、炸藥載運至臺中縣霧峰鄉○○路454號「環亞塑
    膠回收工廠」內，交由曾民宏（另案提起公訴）代為藏放在
    上址工廠鐵皮屋廁所旁之密室內。嗣於95年12月28日上午5
    時10分許，乙○○及游思賢等人在上址工廠為警查獲，惟未
    起獲上開雷管及炸藥，曾民宏惟恐再度遭警查獲，而於96年
    1月底、2月初某日，將上開雷管及炸藥攜往臺中市○區○○
    路4段267號3樓之2不知情之閻美芝租屋處藏放。於96年2月3
    日凌晨1時10分許，為警在臺中市○區○○路267號3樓之2，
    查獲曾民宏等人，並扣得硝甘炸藥10支、雷管2支等物。
二、案經臺灣臺中地方法院檢察署檢察官自動檢舉偵查起訴。
    理  由
一、按被告以外之人於偵查中向檢察官所為陳述，除顯有不可信
    之情況者外，得為證據，刑事訴訟法第159條之1第2項定有
    明文。偵查中對被告以外之人（包括證人、鑑定人、告訴人
    、被害人及共同被告等）所為之偵查筆錄，或被告以外之人
    向檢察官所提之書面陳述，性質上均屬傳聞證據。惟現階段
    刑事訴訟法規定檢察官代表國家偵查犯罪、實施公訴，依法
    其有訊問被告、證人及鑑定人之權，證人、鑑定人且須具結
    ，而實務運作時，檢察官偵查中向被告以外之人所取得之陳
    述，原則上均能遵守法律規定，不致違法取供，其可信度極
    高，職是，被告以外之人前於偵查中已具結而為證述，除反
    對該項供述得具有證據能力之一方，已釋明「顯有不可信之
    情況」之理由外，不宜以該證人未能於審判中接受他造之反
    對詰問為由，即遽指該證人於偵查中之陳述不具證據能力。
    本件證人曾民宏、郭益源、徐文成於檢察官偵查中依法具結
    所為之證述，其等均未曾提及檢察官在偵查時有不法取供之
    情形，反對該項供述得具有證據能力之原審指定辯護人，亦
    未釋明上開供述有顯不可信之情況，依上說明，其等於偵查
    中之證言自均具有證據能力。
二、訊據被告乙○○固坦承曾於上揭時地囑由郭益源前往徐文成
    住處取回物品之事實不諱，惟矢口否認涉有運輸彈藥主要零
    件之犯行，辯稱：當時伊係交待郭益源前往徐文成住處取回
    槍管，取回之物僅有槍管，並無本案之雷管、硝甘炸藥，伊
    亦未曾將雷管、硝甘炸藥交予曾民宏，曾民宏及徐文成對伊
    之指證均不實在云云。查本件扣案之雷管2支、硝甘炸藥10
    支，係於96年2月3日凌晨1時10分許，為警在臺中市○區○
    ○路267號3樓之2曾民宏居處查獲，當時持有人係曾民宏乙
    情，為同案被告曾民宏供承不諱（偵4258卷第6頁），並有
    扣押筆錄、扣押物品目錄表及現場相片可佐（警卷第16至22
    頁），該扣案雷管2支、硝甘炸藥10支確係原由證人徐文成
    在其住處所寄藏之物，迭據證人徐文成於偵查及原審審理中
    供證明確，此部分事實首堪認定；而被告乙○○於證人徐文
    成寄藏後以迄曾民宏為警查獲其間曾囑由郭益源前往徐文成
    住處取回一批物品乙情，亦據被告乙○○、證人郭益源、徐
    文成供認一致，是本案應審究者厥為扣案之雷管2支、硝甘
    炸藥10支是否為被告乙○○囑由郭益源前往徐文成住處取回
    後交予曾民宏藏置乙節，經查：
(一)於證人徐文成保管本件雷管炸藥以迄證人曾民宏為警查扣該
    段期間，被告乙○○曾差遣郭益源前往徐文成住處拿取該批
    雷管炸藥之事實，業據證人徐文成於偵查中供證：「（在曾
    民宏那裡查獲之雷管及炸藥來源？）黎環銘去年12月初在我
    埔里住處旁的農舍，當時交給我雷管及炸藥（要我）保管，
    ... 後來我打電話給黎環銘的太太說我怕遭遇麻煩，要她叫
    乙○○看看找誰來拿走，後來3、4天後，郭益源自己一個人
    來將那三包雷管及炸藥帶走，帶到那裡我不知道」、「（這
    些炸藥及雷管是黎環銘自己所有還是和乙○○共有？）當時
    是黎環銘自己拿來的，是因為黎環銘的太太講說拿給乙○○
    ，我才會去問乙○○，結果郭益源來拿走」等語（第4258號
    偵卷第75頁）；證人郭益源於偵查中亦供證：「（去年12月
    初是黎環銘或乙○○去向徐文成拿走雷管炸藥？）是乙○○
    叫我去那邊拿，但我不知那是何人的，我找徐文成拿了之後
    在埔里交給乙○○，詳細地點我忘了，因為當時警察都在找
    乙○○，他不敢自己去拿」等語（同偵卷第83頁），經核證
    人徐文成與郭益源上揭所證情節互符。被告乙○○雖辯以當
    時郭益源取回之物係槍管，並無本件炸藥云云，然證人郭益
    源受被告乙○○差遣前往徐文成住處拿取物品之次數僅此1
    次，為證人郭益源及徐文成於偵查及原審審理中供證在卷（
    同上偵卷第84頁、原審卷第99、104頁），證人徐文成所證
    其交予郭益源之2只袋子，除1只盛裝槍管與工具箱外，另1
    只則為盛裝本案雷管、硝甘炸藥之袋子，亦與證人郭益源於
    偵查中所證被告當時交待其向徐文成拿1個手提袋及1個工具
    箱等語相符（同上偵卷第84頁），俱徵證人徐文成及郭益源
    於偵查中供證不虛，雖證人徐文成對於黎環銘寄放炸藥之時
    間前後稍有齟齬，且證人黎環銘亦因涉其本身犯罪與否而於
    原審審理中否認曾寄放該批物品，然均與本案就其後徐文成
    確曾於上揭時地將該批雷管炸藥交由郭益源乙情之認定不生
    影響。又證人郭益源於偵查中業已供證其向徐文成拿取物品
    時並未打開來看、不知其內何物等語在卷（同上偵卷第83頁
    ），則其於原審審理中復又供證：伊看袋子內都是槍管、伊
    沒有打開來看，是拉鍊沒有拉起來，伊看了一下云云，顯屬
    翻異迴護之詞，非可採信。
(二)證人曾民宏為警查獲扣案之雷管、硝甘炸藥後，於偵查中即
    已具結供證該批雷管炸藥係被告乙○○交其藏放等語明確（
    參同上偵卷第6-7頁），該批雷管炸藥之前確由證人徐文成
    在其住處寄藏，業如上述，然證人徐文成與曾民宏間並不熟
    識（據證人徐文成於96年3月21日偵訊中供證於案發前僅見
    過曾民宏2次等語在卷），衡情證人徐文成應無無端將該批
    雷管炸藥交由曾民宏之理，且其等彼此間既無任何過往接觸
    ，苟非被告乙○○將之攜往寄藏，則本案之雷管炸藥又如何
    會在曾民宏居處查獲？再稽諸證人郭益源於偵查中所證：「
    （乙○○將這些雷管炸藥拿去何處？）我不知道，只知後來
    在大炮（按即曾民宏）那裡被起獲。... （你在曾民宏那裡
    有無看過這些炸藥及雷管？）我在大炮（按即曾民宏）那裡
    看過長長的炸藥，那次是乙○○有過去他後面的休息室，他
    並沒有怎麼藏著，我有問乙○○，他說是麻薯，就是炸藥的
    意思... 」等語（同上偵卷第83-84頁），足見被告乙○○
    對該批雷管炸藥被藏置於曾民宏處乙情早已知悉，益徵證人
    曾民宏所證雷管炸藥係被告乙○○所寄藏乙情堪可採信。扣
    案之雷管、炸藥既係由郭益源在埔里交予被告乙○○，其後
    被告乙○○在台中縣霧峰丁台路454號「環亞塑膠回收工廠
    」內交由曾民宏藏放，則被告乙○○確曾將該批雷管炸藥由
    南投縣埔里鎮運送至台中縣霧峰鄉之事實亦可認定。
(三)扣案之雷管、硝甘炸藥經送內政部警政署刑事警察局鑑驗結
    果，認「(一)送鑑證物雷管二支，外觀均以衛生紙包裏，再以
    紅色膠帶固定，經X光透視及拆解後檢視，均係制式電雷管
    ，銀色金屬外殼，其中一支電雷管為8號200ms遲發電雷管，
    直徑0.7公分、長7.2公分，底部有兩條紅、白色腳線，長約
    485公分；另一支電雷管為12號300ms遲發電雷管，直徑0.7
    公分、長8公分，底部有兩條紅、白色腳線，長約481公分。
    (二)電雷管性極敏感，如以電源通電或遇撞擊、摩擦、高熱等
    ，均有發生爆炸之危險，並可引爆炸藥。依據內政部86年11
    月24日臺（86）內警字第867068 3號公告，雷管為炸彈、爆
    裂物之主要組成零件，係屬槍砲彈藥刀械管制條例所列管。
    」；「一編號1.：經檢視為褐色膏狀物。(一)淨重0.13公克，
    取0.12公克供鑑定用罄，餘0.01公克。(二)檢出硝酸銨及硝化
    甘油等成分，認係硝甘炸藥。」有內政部警政署刑事警察局
    96年2月16日刑偵五字第0960027058號鑑驗通知書及96年4月
    9日刑鑑字第09 60035215號鑑定書影本各1紙在卷可稽，且
    「硝甘炸藥認屬本部（指內政部）86年11月24日台（86）內
    警字第8670683號公告之炸彈、爆裂物之主要組成零件」，
    亦有內政部96年10月1日內授警字第960871555號函文（原審
    卷第31頁）可佐，是扣案之雷管、硝甘炸藥確係彈藥主要組
    成零件。本件事證明確，被告乙○○所辯無非畏罪飾卸之詞
    ，不足採信，其犯行洵堪認定。
三、核被告乙○○所為，係犯槍砲彈藥刀械管制條例第13條第1
    項之未經許可，運輸彈藥主要組成零件罪。其持有彈藥主要
    組成零件之低度行為，為運輸彈藥主要組成零件之高度行為
    所吸收，不另論罪。其前於93年間，因施用毒品與偽造文書
    等案件，經臺灣南投地方法院分別於93年4月23日、8月26日
    ，以93年度埔刑簡字第72號、第146號判處有期徒刑5月及6
    月確定，經合併定應執行刑為有期徒刑10月，於95年4月17
    日執行完畢，有其刑案資料查註紀錄表在卷可稽，其於5年
    內故意再犯本件有期徒刑以上之罪，為累犯，應依刑法第47
    條第1項規定加重其刑。原審未察，遽為被告無罪之判決，
    尚有未洽，公訴人執此上訴指摘原判決不當，非無理由，應
    由本院將原判決撤銷改判。爰審酌被告有毒品、槍砲等前科
    （參其前案紀錄表）、本案運送彈藥主要零件所生危害匪輕
    及其犯後否認犯行等一切情狀，判處如主文第2項所示之刑
    ，併諭知罰金易服勞役之折算標準。又扣案之雷管及炸藥，
    業經台中市警察局第四分局執行銷燬，有銷燬紀錄之光碟片
    在卷可佐（參原審卷第52-54頁），爰不再宣告沒收，併此
    敘明。
據上論結，應依刑事訴訟法第369條第1項前段、第364條、第299
條第1項前段，槍砲彈藥刀械管制條例第13條第1項，刑法第11條
、第47條第1項、第42條第3項，判決如主文。
本案經檢察官丙○○到庭執行職務。
中    華    民    國    97    年    3     月    26    日
            刑事第十庭    審判長法  官  林  照  明
                                法  官  郭  瑞  祥
                                法  官  林  欽  章
上列正本證明與原本無異。
如不服本判決應於收受送達後10日內向本院提出上訴狀，其未敘
述上訴之理由者並得於提起上訴後10日內向本院補提理由書（均
須按他造當事人之人數附繕本）。
                                書記官  許  哲  禎
中    華    民    國    97    年    3     月    28    日
槍砲彈藥刀械管制條例第13條第1項、第4項
未經許可，製造、販賣或運輸槍砲、彈藥之主要組成零件者，處
3年以上10年以下有期徒刑，併科新台幣700萬元以下罰金。
未經許可，持有、寄藏或意圖販賣而陳列第1項所列零件者，處
6月以上5年以下有期徒刑，併科新台幣300萬元以下罰金。


司法院資訊處製作；財團法人民間司法改革基金會備份。
